臺灣高等法院刑事判決　　　　　　　　　　　　　九十一年度上易字第一六三一號
　　上　訴　人　臺灣板橋地方法院檢察署檢察官
　　被　　　告　田竣尤原名甲.
右上訴人因被告恐嚇取財案件，不服臺灣板橋地方法院九十年度易字第二一四五號，
中華民國九十一年三月七日第一審判決（起訴案號：臺灣板橋地方法院檢察署九十年
度偵字第四三二一號）提起上訴，本院判決如左：
    主  文
上訴駁回。
    理  由
一、公訴意旨略以：被告田竣尤（原名甲○○）受同案被告白國宏（案經判決確定）
    教唆，偕同蘇哲正（另經台灣板橋地方法院檢察署檢察官偵辦）於民國九十年二
    月二十一日十一時五十五分許，前往台北縣土城市○○路四號前，向被害人丙○
    ○索取被告白國宏前以：「若不交付錢，要將裸照公開販售，其他兄弟會找你全
    家人算帳」等語，恫嚇被害人，經被害人應允交付之新臺幣（下同）十萬元，惟
    因取款時為警查獲致未得逞，因認被告田竣尤涉有刑法第三百四十六條第三項、
    第一項之恐嚇取財未遂罪嫌（公訴人誤載為同法第三百四十六條第一項）云云。
二、按犯罪事實應依證據認定之，無證據不得推定其犯罪事實，刑事訴訟法第一百五
    十四條定有明文。再事實之認定，應憑證據，如未能發現相當證據，或證據不足
    以證明，自不能以推測或擬制之方法，以為裁判基礎；又所謂認定犯罪事實之證
    據，係指足以認定被告確有犯罪行為之積極證據而言，而認定犯罪事實所憑之證
    據，雖不以直接證據為限，間接證據亦包括在內，然而無論直接或間接證據，其
    為訴訟上之證明，須於通常一般人均不致有所懷疑，而得確信其為真實之程度，
    始得據之為有罪之認定，倘其證明尚未達到此一程度，而有合理懷疑存在時，事
    實審復已就其心證上理由予以闡述，敘明其如何無從為有罪之確信，因而為無罪
    之判決，尚不得任意指為違法；另告訴人之告訴，係以使被告受刑事訴追為目的
    是其陳述是否與事實相符，仍應調查其他證據以資審認。最高法院分別著有二十
    九年上字第三一○五號、四十年度台上字第八六號、五十二年度台上字第一三○
    ○號、七十六年台上字第四九八六號判例；五十一年台上字第七四六號判例可供
    參考。
三、公訴人認被告田竣尤涉有右開罪嫌，無非以被害人丙○○之指述及被告田竣尤代
    同案被告白國宏取款時當場為警查獲以為論據。惟訊之被告田竣尤堅詞否認有何
    恐嚇取財犯行，辯稱：當日上午其與顏倉輝（蘇哲正冒名）租車無錢繳付車租，
    當日二人開車去找同案被告白國宏借錢付車租並還車，先應同案被告白國宏要求
    代送帳單至土城工業區處給一名開紅色雅哥汽車之男子，係顏倉輝自同案被告白
    國宏處取得要代交之信封，在車內顏倉輝有打開信封查看，其只看到本票，其交
    付該名男子時並未向該名男子要錢云云。
四、經查：（一）、當日同案被告白國宏係委託被告田竣尤與蘇哲正二人將牛皮紙袋
    交予被害人丙○○，並未告知彼等本件係恐嚇取財行為，已據同案被告白國宏供
    承在卷（見原審九十年八月三十日訊問筆錄第四頁第六行及同上審判筆錄第七頁
    第七行）；（二）、又被告田竣尤駕駛汽車至約定交款地點，即逕搖下車窗將內
    裝空白錄影帶之牛皮紙袋交付被害人丙○○乙節，並據被害人丙○○陳述確實（
    見原審同上審判筆錄第六頁倒數第三、四行），證人乙○○即本件查獲警員於偵
    查中亦證述：「：車內坐在駕駛座之人拿出一包東西予被害人，然後我們開一部
    車堵住他正前方，：我們抓到他們時，他們就說不關我們的事，白大哥就在附近
    ：」等語（見偵查卷第八十頁第八、九行、第十一、十二行）等情無異，是被告
    田竣尤並未著手向被害人丙○○為取財之行為，應堪認定。（三）、雖被害人丙
    ○○陳稱：當時坐在被告田竣尤旁之乘客曾於伊收到牛皮紙袋後，向伊喊話不是
    有東西要給他們等語，惟此為被告甲○○堅決所否認，即縱屬事實，亦非被告田
    竣尤所為，是其所謂之「東西」是否即指金錢；即所指為「金錢」，被告甲○○
    是否明瞭係同案被告白國宏恐嚇所得之財物，均乏證據足資證明其事。（四）、
    參以告訴人陳稱：為警查獲之前未曾見被告田竣尤至伊住處或公司等情（見同上
    筆錄第五頁倒數第一至四行）；又如前所述，同案被告白國宏所犯前開恐嚇取財
    犯行，實施恐嚇行為者，或係同案被告白國宏，或係林嵩然，被告田竣尤並未曾
    實施任何恐嚇行為，則其事前是否已知曉其係代同案被告白國宏向被害人丙○○
    索財，而與之有共犯之意思聯絡，亦非無疑。（五）、本件綜合卷證資料，對於
    公訴意旨所指被告田竣尤涉犯恐嚇取財未遂犯行，客觀上既尚未達於通常一般人
    均不致有所懷疑，而得確信其犯罪事實之程度，依「罪證有疑，利於被告」之法
    則，即應作有利於被告田竣尤之認定。此外，又查無其他積極證據足證被告田竣
    尤有何恐嚇取財未遂犯行，尚不能證明其犯罪，揆諸前揭條文規定及判例意旨，
    應為其無罪判決之諭知。
五、原審因為被告無罪之判決。洵無不當，公訴人上訴意旨略以：（一）、被告白國
    宏唆使田竣尤偕同蘇哲正於九十年二月二十一日十一時五十五分許，前往台北縣
    土城市○○路四號前取款，被告白國宏自己藏匿在附近等候狀況，而被告田竣尤
    自己亦知悉白國宏在附近，若非從事不法行為，白國宏為何自己不出面？何須藉
    由被告田竣尤及蘇哲正前來取款，是以原審認定被告田竣尤與被告白國宏有共犯
    意思之聯絡，亦非無疑，有違經驗法則。（二）據證人即參與查獲之警員劉學於
    偵查中證述：「我們至查獲地點等，看到田竣尤和持顏倉輝身分證（即蘇哲正）
    的人出現，被害人在車旁和他們談判，後來車內坐在駕駛座的人拿出一包東西予
    被害人，然後我們就開一輛車堵住他們正前方，他們就駕車逃逸，後面剛好一輛
    要進來，因是在小巷道無法會車，我們拔槍喝令他們不要動，他們才沒有逃，我
    們叫他們下車，我們抓到他們時，他們說不關我們的事，白大哥就在附近，被害
    人搭我們同事的另一部車，剛好在路上遇到，我們就把他們逮逋．．」等語，設
    若被告田竣尤不知所為何事，為何看到警車要倒車逃逸？（三）被告白國宏雖供
    承，並未告知彼等本件係恐嚇取財行為，然被告田竣尤係受白國宏之託向被害人
    取款，是以白國宏供詞迴護被告田竣尤乃係人之常情，尚難據此認定被告田竣尤
    與白國宏無共犯意思之聯絡！綜上說明，原審判決以被告毫無論理依據及不合經
    驗法則之說詞，認定被告無罪，其認事用法尚有違誤之處云云，固非無見，其中
    被告田竣尤看見警車倒車逃逸乙節，經訊據被告田竣尤供稱：「（你看到警車的
    時候，為什麼要跑？）當時我不知道他們是警察，因為他們穿便衣。我當時不知
    道他們是外面的兄弟還是警察。．．．．（當時你有沒有看到警徽？）當時他們
    開車，一下車就有三、是人圍過來，根本想都沒想」等語。經訊之證人即當時查
    獲該案之員警乙○○證稱：「（為何你們當時開賓士車？）因為警務車不夠，所
    以小隊長開他的車子，當時也只有我一個人下車」等語（以上均見本院九十一年
    七月二日調查筆錄），則上訴意旨指陳被告田竣尤看見警車倒車逃逸乙節，與事
    實尚有不符之處，自無從採為不利於被告之認定；餘上訴意旨，或為臆測之詞，
    或為推測之語，均非可採，其上訴為無理由，應予駁回。
據上論斷，應依刑事訴訟法第三百六十八條，判決如主文。
本案經檢察官郭啟東到庭執行職務。
中      華      民      國    九十一    年      七      月    二十九    日
                              臺灣高等法院刑事第二十一庭
                                  審判長法  官  葉  騰  瑞
                                        法  官  莊  明  彰
                                        法  官  江  國  華
右正本證明與原本無異。
檢察官如不服本判決應於收受送達後十日內向本院提出上訴書狀，其未述上訴之理由
者並得於提起上訴後十日內向本院補提理由書（均須按他造當事人之人數附繕本）。
                                        書記官  吳  碧  玲
中      華      民      國    九十一    年      七      月    三十一    日
